臺灣桃園地方法院刑事判決　　　　　　　 95年度易字第811號
公　訴　人　臺灣桃園地方法院檢察署檢察官
被　　　告　乙○○
選任辯護人　袁健峰律師
　　　　　　陽文瑜律師
上列被告因詐欺等案件，經檢察官提起公訴（九十四年度偵字第
三十一號） ，本院判決如下：
    主  文
乙○○無罪。
    理  由
一、本件公訴意旨略以：被告乙○○於民國八十九年間經由東方
    色彩股份有限公司（下稱東方公司）總經理丙○○介紹與丁○○認識，竟基於意圖為自己不法所有之犯意，以設在越南
    之永隆興業有限公司（下稱永隆公司）欲與丁○○任職之旻
    輝紙業股份有限公司（下稱旻輝公司）在越南合作生產為由
    ，自八十九年起至九十年七月止，多次以永隆公司委權代表
    之身分，與丁○○洽談設廠事宜，雙方先以口頭約定出資比
    例為乙○○應出資為美金八萬元（約佔投資總額百分之二十
    ），旻輝公司出資金額則為美金三十二萬四千六百二十四元
    （約佔百分之八十），致丁○○誤信被告乙○○確有共同在
    越南投資設廠之真意，乃自九十年七月起，先將價值相當於
    旻輝公司應負出資額之機器設備運往越南設廠，詎被告乙○○未依約出資，並給付在越南租用廠房所需之押金、租金及
    管銷費用，致工廠未能順利運作，丁○○因而分別於同年十
    月十二日、十月十九日、十月二十七日、十一月十二日、十
    一月十四日，陸續將預計作為支付越南廠房押金之美金三萬
    元匯入渠設在越南之帳戶後，再提領交付被告乙○○，雙方
    並於同年十一月十三日在越南，由被告乙○○代表永隆公司
    與丁○○所代表之旻輝公司簽訂投資協議書，詎被告乙○○
    仍未依約提出出資金額，又將上開定金侵吞入己，而未交付
    與永隆公司，致上開工廠依舊無從正常運作，終至關廠，被
    告乙○○則於九十一年三月間，藉機接收上開工廠，並將旻
    輝公司運至越南設廠之打釘機四臺及軋盒機一臺搬遷不知去
    向，至此丁○○始知遭騙，案經被害人旻輝紙業股份有限公
    司提出告訴，因認被告涉犯刑法第三百三十九條第一項之詐
    欺取財罪及第三百三十五條侵占罪等語。
二、按犯罪事實應依證據認定之，無證據不得認定犯罪事實。又
    不能證明被告犯罪者，應諭知無罪之判決。刑事訴訟法第一
    百五十四條第二項、第三百零一條第一項分別定有明文。又
    事實之認定，應憑證據，如未能發現相當證據，或證據不足
    以證明，自不能以推測或擬制之方法，為裁判基礎（最高法
    院四十年臺上字第八六號判例意旨參照）；且認定犯罪事實
    所憑之證據，雖不以直接證據為限，間接證據亦包括在內，
    然而無論直接證據或間接證據，其為訴訟上之證明，須於通
    常一般之人均不致有所懷疑，而得確信其為真實之程度者，
    始得據為有罪之認定，倘其證明尚未達到此一程度，而有合
    理之懷疑存在而無從使事實審法院得有罪之確信時，即應由
    法院為諭知被告無罪之判決（最高法院七十六年臺上字第四
    九八六號判例意旨參照）。檢察官認被告涉犯有前開詐欺取
    財及侵占罪嫌，無非係以證人丁○○、丙○○於偵查中之證
    述及被告與告訴人所簽立之投資協議書為主要論據。訊之被
    告堅詞否認有何詐欺取財及侵占之犯行，辯稱：伊與丁○○
    係經由丙○○之介紹而認識，於八十九年、九十年間，丁○○有與伊商討到越南投資設廠的事情，當時協議是伊分階段
    投入資金共美金八萬元，丁○○於九十年十月、十一月間確
    實有交付伊美金共二萬九千元，伊均轉交予永隆公司，至丁○○放在越南之機器，嗣由永隆公司搬走，與伊沒有關係等
    語。本院經查：
  (一)首就旻輝公司何以至越南胡志明市設立永隆紙廠及被告與旻
    輝公司合資投資永隆紙廠乙節說明如下：
  １緣於民國八十九年間，臺灣源興公司與設於越南胡志明市之
    永隆興業有限公司（下稱：永隆公司）合資在越南設廠生產
    女鞋（下稱：永隆鞋廠），臺灣源興公司乃派遣甲○○至永
    隆鞋廠負責相關業務，甲○○並僱請被告自九十年六月份起
    擔任永隆鞋廠之主管等情，業據證人甲○○於本院審理時證
    述明確。
  ２旻輝紙業股份有限公司（下稱：旻輝公司）登記負責人雖係
    詹雪梅，然實際負責人為詹雪梅之夫丁○○，丁○○因欲前
    往越南設廠製作紙板，乃經由丙○○之介紹結識在越南經商
    之被告，此業據證人丙○○於本院審理時證述明確，告訴人
    即與被告商討合資至越南設廠生產紙板事宜，雙方議定其等
    投資比例為旻輝公司出資美金三十二萬四千六百二十四元（
    百分之八十），而被告出資美金八萬元（百分之二十），並
    由被告擔任永隆紙廠之總經理後，旻輝公司循前揭臺灣源興
    公司之模式，由告訴人為代理人於九十年七月間與永隆公司
    簽立生產加工各類紙器（紙盒、瓦楞紙板、紙箱）之合作加
    工合同，並於越南設廠（下稱：永隆紙廠），由永隆公司負
    責提供土地及廠房，至生產機械設備則由旻輝公司提供，此
    業據證人丁○○證述在卷，並有證人丁○○所提出之永隆公
    司與旻輝公司所簽立之合作加工合同、各類紙器（紙盒紙箱
    紙板）加工生產出口合同、協議書各一份及旻輝公司與被告
    所簽立之投資協議書（合股投資加工生產各類瓦楞紙板、紙
    箱）一份附於本院卷足憑。雖被告於本院審理時表示伊係於
    九十年十一月方與告訴人達成投資協議，此由上開投資協議
    書上所載之日期為九十年十月即可證明，然證人李進勇於本
    院審理時證稱：在九十年八月間，伊於永隆鞋廠有發現永隆
    紙廠的一些籌辦的辦公家具、電腦及水電設備的帳單，即詢
    問被告，被告表示有與旻輝公司合作投資永隆紙廠等語明確
    ，且由被告與旻輝公司所簽立之投資協議書中所載「越南廠
    的成立，雙方同意由旻輝公司具名與越南胡志明市永隆興業
    有限公司簽訂各項合同」等語觀之，益徵旻輝公司係與被告
    議定前開投資事宜後，方與永隆公司簽立上開投資合同。
  ３證人丁○○雖於偵查時指稱：被告係佯稱為永隆公司之代表
    人與伊簽訂投資協議，誘使伊至越南設廠云云，然由證人丙○○前揭證詞可知，本件實係因證人丁○○有意至越南投資
    ，證人丙○○方介紹已於越南工作之被告與其相識，要非被
    告主動邀約丁○○至越南投資自明；至證人丁○○指稱被告
    係佯稱為永隆公司代表乙節，由旻輝公司與永隆公司於成立
    設廠協議之際所簽立之三份合作合同觀之，並未出現有授權
    人係被告之字句，被告之姓名亦全未出現於上開合作合同內
    ，被告亦未曾出示任何永隆公司之授權書予丁○○閱覽，此
    有上開三份合同在卷足憑，再者，告訴人亦自承其於八十九
    年間曾親赴越南多次，並有看到被告工作的情形，因為臺商
    到越南去設廠要以當地公司的名義為之，所以才會與永隆公
    司簽約，而被告是要投資伊公司等語明確（詳見本院九十五
    年十月三十一日準備程序筆錄），亦足徵被告對於其工作情
    形並無任何隱瞞，被告僅係立於投資旻輝公司之地位，且告
    訴人對於臺商至越南投資之相關規定，亦有一定程度之了解
    ，是實難認被告有何隱匿或造假之舉，況證人丁○○嗣於本
    院九十六年六月十一日審理時，亦證稱：伊是心甘情願去越
    南投資的，伊認為被告一開始也沒有要詐騙伊等語明確，綜
    上所述，足認證人丁○○於偵查中指稱被告詐騙伊之方式為
    佯以永隆公司代表，誘使伊至越南投資乙節，非屬實在。
  ４至證人丁○○雖於偵查中有提出永隆公司緊急通報文件及有
    關履行生產加工各類紙器合同條款之協商紀錄（分別附於九
    十四年度偵字第三一號卷第六十二頁及九十三年度發查字第
    二二六○號卷第十八頁），上開文件均載有永隆公司委權被
    告與旻輝公司協商等語，證人丁○○據此認定被告係永隆公
    司代表。惟觀諸上開二份文件簽立日期均係在九十年十一月
    間，亦即均係在永隆紙廠已開始營運後，而上開二份文件之
    內容所提及者，均係永隆公司與旻輝公司間之債務問題，是
    上開二份文件僅足以證明永隆公司於永隆紙廠成立後於向旻
    輝公司催討款項時，有委請被告代為協商，然尚不足以證明
    被告於與旻輝公司商討投資永隆紙廠即係以永隆公司之代表
    人名義為之，亦併此敘明。
  (二)再就證人丁○○指稱被告依投資協議書之約定，被告應提出
    美金八萬元之資金，惟被告非但未依約提出，甚而將證人丁○○交付予之美金三萬元亦一併侵吞，此部分亦涉犯詐欺乙
    節，說明如下：
  １依被告與旻輝公司所簽立之投資協議書，被告應投入設廠之
    資金確為美金八萬元，並分二階段投入，第一階段為永隆紙
    廠之開辦經費，期間自設廠日起至九十年十月三十一日止之
    總支出金額，開辦經費結算後之其餘資金額餘則於結算後三
    十日內全數投入越南加工廠之運作，此有投資協議書一份在
    卷足憑，亦為被告及證人丁○○所不爭執，而被告確有收到
    證人丁○○所交付做為永隆紙廠設廠使用之美金三萬元，亦
    據被告供承在卷。
  ２是依被告與旻輝公司之約定，永隆紙廠設立初期所需之費用
    ，均由被告支出，此部分支出金額即視為被告出資金額之一
    部，依證人甲○○於本院審理時之證述：在九十年八月份的
    時候，有在永隆鞋廠發現永隆紙廠的一些籌辦的辦公家具、
    電腦、電腦設備的帳單，被告有表示是伊與旻輝公司合作投
    資永隆紙廠的帳單等語，而證人丁○○於偵查中亦陳稱：永
    隆紙廠自九十年十月份起確實在經營等語，此足徵被告於九
    十年八月份時必為籌備永隆紙廠設立，支出一定之費用，永
    隆紙廠始能於九十年十月份起，順利營運。
  ３且旻輝公司嗣因故將投資永隆紙廠之出資全數轉讓予被告，
    依旻輝公司與被告於九十一年三月二十五日所簽訂之投資移
    轉協議書觀之，旻輝公司雖將其股權即美金三十二萬四千六
    百二十四元轉讓予被告，惟其下仍列有五項需抵扣之金額，
    其中一項即為經營期間費用，金額為美金四萬三千九百七十
    七元，而該項經營期間費用並有被告所書寫之九十年八月至
    十二月永隆紙廠各項支出明細結算表三紙為據，此均經證人
    丁○○提出在卷（分附於九十三年度發查字第二二六○頁第
    十三頁及九十四年度偵字第三一號卷第七十至七十二頁），
    是此亦足證被告確有為籌備永隆紙廠之設立，支付相當之金
    額，非如證人丁○○所述之分文未付。
  ４再者，旻輝公司要非因被告施用任何詐術之故始投資永隆紙
    廠，而被告亦確有依約支付一定之金額，均已如前述，縱認
    被告嗣出資未達先前其與旻輝公司簽立投資協議書所約定之
    美金八萬元，然此至多屬債務不履行之民事糾紛，自難以被
    告嗣未依協議書之約定提出全部投資金額，即回溯定被告於
    簽訂投資協議書之際，顯係出於詐欺之意或有何施用詐術之
    舉。
  ５而就證人丁○○指述被告於收受其所交付應支付永隆公司之
    訂金美金三萬元後，惟卻未用以支付永隆紙廠之開銷而不知
    去向乙節，被告坦承確有收受上開證人丁○○所交付之美金
    三萬元，然已全數交付予永隆公司等語，而證人丁○○表示
    ：此部分係聽聞永隆紙廠人員所述，惟依永隆公司與旻輝公
    司於九十年十一月十三日所簽訂之協商記錄（詳見九十三年
    度發查字第二二六○號卷第十九頁），第五點所載，永隆公
    司確已於簽訂該約之日前之九十年十一月十二日收受有美金
    一萬八千元之訂金，其餘訂金應於九十年十一月十四日交付
    等語，此實與被告前揭所述相符，是證人丁○○指稱：係永
    隆公司告知伊訂金三萬元全未收到乙節，自非屬實，再者，
    徵諸被告與旻輝公司嗣所簽立之投資移轉協議書內，就旻輝
    公司已預先支付之款項，均有列出並扣除，甚而就丁○○個
    人預支之款項亦列入，惟全未見有證人丁○○指稱上開訂金
    之部分，是足徵被告指稱款項已交付予永隆公司乙節，應可
    採信。
  (三)末就證人丁○○指述被告將旻輝公司運至越南設廠之打釘機
    四台及軋盒機一台搬運不知去向乙節：
    旻輝公司確於永隆紙廠設廠之初有運送機械設備一批（包含
    打釘機四台及軋盒機一台）至越南，分據被告及證人丁○○
    陳述在卷，並有出口報單在卷足憑，而於九十一年三月二十
    五日被告與旻輝紙業有限公司簽立投資移轉協議書時，已約
    定將上開之機械設備交付予被告，然約定上開物品所有權仍
    屬旻輝公司，必待被告給付旻輝公司股權金額後，始得為變
    賣或移轉登記，有上開投資移轉協議書為憑。訊之被告否認
    有變賣或搬遷上開打釘機四台及軋盒機一台之舉，並以：上
    開物品係遭永隆公司搬走等語置辯。而證人丁○○指述被告
    有搬遷上開物品，無非係以證人丙○○於偵查中之證述及旻
    輝公司與永隆公司嗣於九十二年十二月十九日所簽訂之協商
    確認書為據（附於九十四年度偵字第三一號卷，雖其上所載
    日期為二○○三年十三月十八日，惟該確認書末頁證人丁○○所署之日期為二○○三十年十三月十九日，故該確認書上
    十三月應係十二月之誤載）。惟：
  (1)證人丙○○於偵查中固證稱：「（問：乙○○有無將工廠機
    器搬走？）答：因為廠房要被越方收回，所以乙○○將機器
    搬到廠房一處空地，而且其中有五部機器被乙○○賣掉了，
    我有聽到被告承認」等語，然其嗣於本院審理時則證稱：「
    因為機器放在我的工廠旁邊，是永隆公司裡面的小姐講的」
    及「（問：被告有無跟你承認這件事情？）答：沒有，從開
    始到現在都沒有跟被告有接觸」等語，是證人丙○○前後所
    述，顯有不一，況無論證人丙○○於偵查亦或本院審理中所
    為之證述，其均未曾親眼目睹被告有搬遷打釘機四台及軋盒
    機一台之舉，是自難以證人丙○○上揭前後不一之證詞遽為
    不利被告之認定。
  (2)而就旻輝公司與永隆公司所簽立之協商確認書觀之，該契約
    係由旻輝公司與永隆公司所簽立，被告並未參與，而於該合
    約第一條固載明經丁○○清點後，機械設備除被告取走之打
    釘機四台及軋盒機一台後，其餘均仍在永隆公司等語，是證
    人丁○○所陳述之「打釘機四台、軋盒機一台遭被告搬走」
    乙節，純係來自於永隆公司之單一指述，而永隆公司亦未提
    出任何證據證明打釘機四台、軋盒機一台遭被告搬走乙節屬
    實，況依該協商確認書內所載觀之，永隆公司與被告間尚存
    有其他糾份（該合約第三條內載有「永隆公司係紀先生之受
    害者」等語），是亦難期永隆公司於該協商確認書內所載均
    屬實。是證人丁○○所提出之上開協商確認書，被告既未參
    與，且所簽立之人又均係與被告存有投資糾紛之人，所載之
    事項又乏積極證據佐證，是自難單憑該紙協商確認書上之記
    載即認被告有搬遷打釘機四台、軋盒機一台之舉。
三、綜上所述，本件公訴人所舉之證據，尚不足以證明被告確有
    如起訴書所載詐欺之犯行，依首揭說明，本院自應為無罪判
    決之諭知。
據上論斷，應依刑事訴訟法第三百零一條第一項，判決如主文。
本案經檢察官董良造到庭執行職務。
中　　華　　民　　國　　96　　年　　7 　　月　　9 　　日
                        臺灣桃園地方法院刑事第十庭
                                審判長法  官  江德民
                                      法  官  許炎灶
                                      法  官  柯姿佐
上正本證明與原本無異。如不服本判決，應於判決送達後10日內
向本院提出上訴狀（應附繕本），上訴於臺灣高等法院。
                                      書記官  蔡紫凌
中　　華　　民　　國　　96　　年　　7 　　月　　13　　日
